臺灣高等法院臺南分院民事判決　九十年度上更(一)字第六七號
　　　上　訴　人　　甲○○
　　　法定代理人　　乙○○
右當事人間請求返還價金等事件，上訴人對於中華民國八十六年十月二十九日臺灣嘉
義地方法院第一審判決（八十六年度訴字第二六八號），提起上訴，判決後由最高法
院第一次發回更審，本院（言詞辯論終結期日：九十一年十一月十二日）判決如左：
      主      文
原判決廢棄。
被上訴人應給付上訴人新台幣貳佰零壹萬元，及自民國八十六年五月十日起至清償日
止，按週年利率百分之五計算之利息。
第一、二審及發回前第三審訴訟費用由被上訴人負擔。
本判決所命給付，於上訴人以新台幣陸拾柒萬元供擔保後，得假執行。
      事      實
甲、上訴人方面：
  一、聲明：求為判決：（一）原判決廢棄。（二）被上訴人應給付上訴人新台幣（
      下同）二百零一萬元，及自〔起訴狀〕繕本送達被上訴人之翌日起至清償日止
      ，按週年利率百分之五計算之利息。（三）第一、二審及發回前第三審訴訟費
      用均由被上訴人負擔。（四）上訴人願供擔保，請准宣告假執行。
  二、陳述：除與原判決記載相同者，予以引用外，補稱：
  （一）依【公平交易法】第二十一條規定，廣告不可「虛偽不實或引人錯誤」，再
        參酌【消費者保護法】第二十二條「企業經營者應確保廣告內容之真實，其
        對消費者所負之義務，不得低於廣告之內容」等規定，顯見自【消費者保護
        法】施行以來，所稱廣告之性質者，已由原來【民法】「要約的引誘」之性
        質，變成為「要約」，亦即為維護消費者權益，現已將廣告之內容融入成為
        契約內容之一部分，以符誠信原則，故建設公司務必依照廣告內容確實履行
        ，不得一概推稱「廣告僅供參考」而欲全然脫免責任。本件被上訴人利用圖
        說詳明之〈廣告海報〉預售「世外桃源」社區型房屋，而海報上已明白刊載
        該社區有一、七００餘坪壯闊基地，近一、０００坪利用於中庭綠地，且中
        庭範圍內會有〈兒童遊戲場〉、〈羽、網球場〉、〈高爾夫果嶺〉、〈親水
        公園〉、〈健康步道〉等等二十餘項甚具吸引力之公共設施，惟查其中尚有
        大半之設施並無如期興建（目前已全面停建），此經〈台灣省建築師公會嘉
        義縣市辦事處〉（下稱嘉義建築師公會）鑑定屬實，而該事實亦為被上訴人
        所自認，足見系爭房屋之現場景觀與預售海報圖面確為不符，被上訴人所履
        行者明顯低於廣告之內容，自屬與契約有違。雖然被上訴人嗣後辯稱其所規
        劃之系爭土地係左右二區塊土地，其間並未相連，而上訴人所購買之系爭房
        屋係屬於右大區後半部，該後半部之公共設施均有施作，已可獨立達成購屋
        一定之經濟效用云云，但事實上，上訴人所購買Ｇ棟１０號房屋前之〈逢友涼
        亭〉亦未施作，被上訴人所言明顯與事實不合。何況，系爭土地左右兩區均
        屬該「世外桃源」社區的一部分，左右兩區間並設有樓梯相通，非如被上訴
        人所稱不相連；又大部分較高級、具有功能性之設施如〈兒童遊戲場〉、〈
        羽、網球場〉、〈高爾夫果嶺〉、〈親水公園〉等等均設計在左大區前半部
        ，按一社區公共設施之好壞、是否可以真正使用等，當然都是消費者考量是
        否購買之重大因素之一，且公司出售價款當然亦包括上開公共設施之成本，
        豈可因為建設公司礙於本身因素未打算完全兌現興建當初所承諾之設施，即
        得將所造成之殘缺結果恣意轉嫁給無法預測該狀況之消費者承擔？故認被上
        訴人所辯殊欠公平，上訴人要難接受。又被上訴人自民國（下同）八十六年
        五月二十八日即停業迄今（參見卷附嘉義市政府八七府建商字第七二四三一
        號函），顯然已無誠意履約，則上訴人自得解除買賣契約，請求返還價金。
  （二）上訴人向被上訴人購買之系爭房屋，其內部結構與裝潢之瑕疵頗多，有些甚
        已無修繕之可能，實難認如原審所稱影響非鉅或非屬重大瑕疵云云，茲析述
        如下：
    　(一)上訴人所購買之Ｇ１０房屋與Ｇ９房屋雖屬雙併式建築，但非如被上訴人所答
        辯二棟房屋內部格局係對稱，此從卷附之廣告圖片即可清楚發現（與其他雙
        併屋相較甚明），以致Ｇ１０房屋一樓客廳之空間均成為走道，原審究如何認
        定係有對稱，並未敘明，令人不解；另外陽台設計以及內部配置亦與原核准
        圖樣不符，此曾經原核發使用執照之嘉義縣番路鄉公所（下稱番路鄉公所）
        數次發函警告，卻因被上訴人施展拖延戰術，導致該舉發不了了之，惟以上
        重大瑕疵，均已無任何建築技術可得補救，嚴重影響購屋者之權益，不容置
        疑。
      (二)客廳至餐廳樓梯高度最低處僅一六０公分，核與法令規定最低限高度一九０
        公分，相差高達三０公分，雖然被上訴人將樓梯橫樑之鋼筋切除予以修改，
        但經建築師實際丈量結果亦僅一八九公分，仍未達最低限高度，縱或如被上
        訴人答辯確已達一九０公分之最低限高度，惟被上訴人既將樓梯橫樑鋼筋切
        除，自已變更結構設計，除了有違建築許可應無疑義外，被上訴人此舉是否
        已造成系爭房屋存有安全之虞，當然必須經過建築結構專家之勘驗與鑑定，
        且屬絕對之必要，而非徒以設計系爭房屋之建築師【徐文志】所稱可用粉刷
        層補足保護層，對於結構安全並無影響云云，即為上訴人不利之認定。
      (三)又樓梯寬度縮小，往主臥室樓梯最上一階踏步僅十三公分，與其他級高二０
        公分相差達七公分，不僅造成使用上之不便，其潛在性的危險亦足可預見，
        被上訴人於原審答辯並不影響行走安全，甚難令人信服。況且，樓梯級距高
        低不一，除非將整座樓梯拆除重建，否則根本無修繕之可能，原審認非屬重
        大瑕疵，實有違經驗法則。
  （三）關於被上訴人就系爭房屋客廳至餐廳間為符合【建築技術規則】所定之高度
        而逕自切除部分橫樑，如此作法是否影響該屋結構安全之問題，在經鈞院送
        出系爭房屋之《原始設計圖》（影本）後，已由鑑定人即受委託負責鑑定之
        嘉義建築師公會建築師【陳茂】、【張純菁】依常理及其專業認知，於九
        十一年八月十九日作出補充鑑定報告，主要重點略述如次：
      (一)樓梯雖非如柱樑等為房屋之主要結構，但卻是垂直交通動線的主要構件，其
        損害足使整棟房屋失去使用功能。
      (二)承商（即被上訴人）為達到符合法令規定而敲除混凝土，更甚而截除鋼筋，
        雖沒有立即影響結構安全，卻顯然已經損及原先設計的強度，亦與原設計圖
        不符。
  　　(三)關於系爭房屋之頂層樓梯最上階級高僅只其他級高之一半乙項，上開補充鑑
        定報告亦提出看法認為：在使用上確易造成危險，最可能之狀況是因級高突
        然變化而跌倒，此亦為施工上之「重大瑕疵」。
      (四)綜右補充鑑定報告可知，被上訴人削足適履之作法，對系爭房屋而言已非「
        改善」，而係一種「損害」，最重要的是，既然該損害「足使整棟房屋失去
        使用功能」以及「已經損及原先設計的強度」，則無疑堪屬重大瑕疵，上訴
        人絕對無法接受，更無義務忍受，且此與得以何種方式修復及修復所需費用
        多少無關，可以說是兩回事，從而上訴人堅持主張解除買賣契約，實非無理
        由。
  （四）除以上所述〈物之瑕疵〉以外，系爭房屋尚存有〈權利之瑕疵〉，查被上訴
        人未經知會上訴人或經上訴人之同意，即擅自將已出售給上訴人之Ｇ棟１０號
        房屋及所屬基地，以〔買賣〕為原因，於八十六年三月四日移轉所有權登記
        予訴外人【朱威豪】，此舉已明顯為一屋兩賣，雖然被上訴人一再聲稱朱威
        豪係其公司股東之一，且朱威豪與公司間立有約定，保證待其他問題解決之
        後，朱威豪定會聽從公司指示再移轉登記給上訴人云云，但從被上訴人所提
        出之《同意書》看來，其上僅僅顯示出「股東陸南莉」等字，並不見任何朱
        威豪係股東之證明，反觀朱威豪向番路鄉公所提出之《陳情書》，內容中強
        調系爭房地為其所有，且不耐煩對該屋的一再勘驗，核與被上訴人所答辯暫
        過戶第三人並非買賣而係週轉資金等語，極不相符，何況，嗣經上訴人查詢
        ，始又獲悉系爭房屋已於八十九年九月二十八日再次移轉所有權登記予訴外
        人【張美葉】，又旋於九十年三月八日移轉所有權登記予訴外人【黃秀蘭】
        ，且均以〔買賣〕為原因，難道上開二人亦係被上訴人股東？姑且不論被上
        訴人與朱威豪或其他第三人間之關係如何，以及渠等彼此有何私相授受情事
        ，就上訴人與被上訴人間之房地買賣契約而言，其標的物所有權人已幾經變
        更，按債之關係僅存於契約當事人之間，而系爭買賣契約之當事人仍舊為被
        上訴人與上訴人，倘該第三人嗣後翻臉不認帳，依法而論上訴人甚難向第三
        人請求交付標的物，則風險之存在，係任何人難以否認，上訴人實無義務容
        忍或承擔該風險，何況，事實上，同樣的情形業已造成其他亦向被上訴人購
        買預售屋之消費者無法交屋，而發生產權糾葛（參卷附照片），是被上訴人
        之上述行徑，無論基於什麼藉口，均已有違〈誠信原則〉，當然亦非如原審
        判決所認定僅屬些微瑕疵或請求減少價金之問題而已。
  （五）按買賣因物有瑕疵，而出賣人應負擔保之責者，買受人得解除契約，【民法
        】第三百五十九條規定甚明，買受人此項解除權為特殊的法定解除權，無待
        於催告出賣人先行修補瑕疵，即得行使。又有關瑕疵擔保之規定，原則上於
        危險移轉後，始有適用，但在危險移轉前，買受人已發覺其物有瑕疵，倘出
        賣人無法提出無瑕疵物，或擔保除去該瑕疵後給付，則買受人亦有拒絕受領
        瑕疵物之權利，並解除契約（最高法院八十六年度台上字第一三０三號判決
        參照）。是上訴人憑據上開規定向被上訴人聲明解除買賣契約，於法並無不
        合。又契約之解除，雙方互負回復原狀之義務，上訴人向被上訴人解除買賣
        契約後，依【民法】第二百五十九條第一、二款規定，自得請求被上訴人返
        還受領之價款一百八十六萬元及附加利息，另按契約因可歸責於受定金當事
        人之事由致不能履行時，該當事人應加倍返還其所受之定金，【民法】第二
        百四十九條第三款亦定有明文，兩造契約既因可歸責於被上訴人之事由而經
        解除，被上訴人曾收受定金十五萬元，自應加倍返還之。
 三、證據：除援用第一審及發回前歷審提出之證據外，補提土地登記謄本、建物登
     記謄本、嘉義市政府九十年十二月二十四日九十府建商字第０九０一五四三０
     八號函及營利事業登記抄本、嘉義市政府九十一年九月十一日府建商字第０九
     一０一五三二四０號函及營利事業登記抄本各一件、戶籍謄本二件為證。
乙、被上訴人方面：
  　被上訴人未於言詞辯論期日到場，亦未提出書狀作任何聲明或陳述。
丙、本院依職權向番路鄉公所調閱系爭房屋（嘉義縣番路鄉○○段七０八建號）原始
    設計圖、結構圖（影本），並囑請〈嘉義建築師公會〉鑑定結構安全及瑕疵修復
    費用額。
      理      由
一、本件被上訴人經合法通知，未於言詞辯論期日到場，核無【民事訴訟法】第三百
    八十六條各款所定情形，爰依上訴人之聲請，由其一造辯論而為判決，合先敘明
    。
二、本件上訴人起訴主張：伊於八十四年六月十一日以六百七十八萬元向被上訴人訂
    購所興建坐落嘉義縣番路鄉○○段五四之一、五五之六、五六之五地號等土地上
    之「世外桃源」編號Ｇ棟１０號房屋壹戶及基地，先給付定金十五萬元，同年月十
    五日正式訂立《土地及房屋買賣合約書》後，伊已給付至二十四期款計一百八十
    六萬元，惟發現被上訴人使用劣質建材施工，屢次要求未獲改善；又因外部景觀
    及房屋內部格局與約定不符，往主臥室樓梯最上步階高度僅十三公分，與其他級
    高二０公分相差七公分，顯見危險性；且客廳至餐廳樓梯高度僅一百六十公分，
    不足法定最低限高度一九０公分，各項重大瑕疵無何建築技術可補救。另被上訴
    人已將出售上訴人之房屋及基地，以〔買賣〕為原因（於八十六年三月四日）移
    轉所有權登記與訴外人【朱威豪】，被上訴人卻要求給付其餘價款，並沒收已付
    價款；伊乃於八十六年四月二十一日以存證信函向被上訴人表示解除系爭土地及
    房屋買賣契約。為此，依【民法】第三百五十九條、第二百五十九條第一、二款
    、第二百四十九條第三款規定，求為命被上訴人應給付二百零一萬元（即被上訴
    人(一)已受領之價款一百八十六萬元，及(二)所收受之定金十五萬元），及自〔起訴
    狀〕繕本送達翌日（即八十六年五月十日）起至清償日止，按週年利率百分之五
    計算之利息之判決等語。
三、被上訴人在本院發回更審前訴訟程序中則否認上訴人所主張系爭房屋有瑕疵之事
    實，並以：縱系爭房屋僅有些微瑕疵，若允許上訴人解除契約，則對被上訴人顯
    然有失公平；另系爭房屋及土地目前雖移轉予訴外人【朱威豪】所有，然被上訴
    人與朱威豪早有約定，就系爭房屋之處分，應聽憑被上訴人指示，而【朱威豪】
    亦已表明願意依照被上訴人指示，隨時將系爭房地所有權移轉登記予上訴人，並
    塗銷抵押權登記，被上訴人並無給付不能情事；況且，上訴人僅給付一百九十萬
    元價金，尚欠四百八十八萬元價金，系爭抵押權在上訴人付清價金之前，縱使尚
    未塗銷，亦不影響上訴人權益，只要上訴人願意付清餘款，被上訴人必能同時塗
    銷抵押權設定，是本件上訴人主張解除契約，非有理由等語，資以抗辯。
四、上訴人主張於八十四年六月十一日，以六百七十八萬元向被上訴人訂購所興建之
    系爭房地，並交付定金十五萬元，同年月十五日正式訂立《土地及房屋買賣合約
    書》後，已給付分期款二十四期計一百八十六萬元，而被上訴人已將出售上訴人
    之房屋及基地，以〔買賣〕為原因（於八十六年三月四日）移轉所有權登記與訴
    外人【朱威豪】之事實，已據其提出《預約單》、《預定土地買賣合約書》、《
    預定房屋買賣合約書》、（均影本‧參見原審卷第六—二九頁）與系爭土地及建
    物登記簿謄本（參見原審卷第五三－六六頁；本院前審卷第九八－一一三頁）為
    證，復為被上訴人所不爭，自堪信為真實。又上訴人主張系爭房屋有重大瑕疵，
    並無何建築技術可補救，經伊以存證信函向被上訴人表示解除系爭土地及房屋買
    賣契約，被上訴人應返還所受領之價款及加倍返還所收受之定金等情，亦據提出
    〈嘉義建築師公會〉《鑑定報告書》（正本外放－影本參見原審卷第三九－四三
    頁）、照片｛參見原審卷第九三、一四０、一四一頁、｛證件存置袋〕｝、番路
    鄉公所函（影本‧參見原審卷第九六頁）及存證信函（影本‧參見原審卷第四八
    －五０頁）為證，雖為被上訴人所否認，並以前揭各情詞置辯，但查：
（一）上訴人向被上訴人預購系爭房地後，尚未移轉及交付上訴人前，最初於八十六
      年二月一日申請〈嘉義建築師公會〉鑑定系爭房屋之瑕疵，經該公會鑑定後提
      出之《鑑定報告書》所載【鑑定結果】認：「(一)客廳往地下室及主臥（室？）
      往頂樓樓梯面材為貼地磚，與其他樓層樓梯貼花崗石有所不同。(二)各個門框油
      漆處理粗糙，而所有陽台內側均無油漆，主臥室外踢腳板油漆殘渣未清，油漆
      品質無法認定。‧‧‧(八)主臥室地坪鋪×地磚，與合約內容不符。(九)往主
      臥室樓梯最上一階踏步僅㎝，其他級高均約㎝。(十)客廳至餐廳的樓梯高度
      最低處經量僅160㎝，九、十項與設計建築師所提供之大樣圖面不符，係為瑕
      疵。‧‧‧(十三)由申請人指認標的物之相關位置，現場景觀與預售海報圖面不符
      ‧‧‧」｛參見外放之〈嘉義建築師公會〉八十六年三月四日《鑑定報告書》
      ｝，嗣經原審法院會同該公會鑑定人員即建築師【張純菁】、【陳茂】至系
      爭房屋勘驗後認：「‧‧‧六客廳至餐廳樓梯上方已修改為橢圓形（原為直角
      ）經丈量最底處為189公分，陪同鑑定之張純菁建築師稱建築技術規則最少要
      190公分，至於有無影響結構因沒有設計圖可供參考，無法判定，但原告（即
      上訴人－下同）稱當初修改時有切除鋼筋並提出照片。七往主臥室最上一階踏
      步僅有公分，其餘為公分，鑑定人張建築師稱當初鑑定時也曾經因級距差
      異而差一點跌倒。八原告稱屋內配置情形與當初購買之配置圖不一樣，造成客
      廳變為走道，被告（即被上訴人）稱當初購買時提供的是Ｇ９傢俱配置圖，原
      告所購買的是Ｇ１０，Ｇ９與Ｇ１０是對稱的，Ｇ１０之配置當然與Ｇ９不同，原告
      並提出番路鄉公所函，稱樓梯級距及空間與原核審圖樣不符。」（參見原審卷
      第九一頁反面、九二頁勘驗筆錄）。其中關於有無影響結構一節，雖經設計監
      造系爭房屋之建築師【徐文志】於本院前審到庭證稱：「〔問：修改後，結構
      上有無安全顧慮？（提示本院卷番路鄉公所函文〕保護層厚度不足，可用粉刷
      層補足保護層，對於結構安全並無影響。」等語（參見本院前審卷第一五三頁
      ），然建築師【徐文志】既係系爭房屋之設計、監造人（參見原審卷第一二八
      、一二九頁建造執照及使用執照影本所載），已難期其證言持平可信，況經本
      院再囑請〈嘉義建築師公會〉建築師【張純菁】、【陳茂】鑑判「系爭房屋
      客廳至餐廳樓梯間為符合建築技術規則所定之高度而切除部分橫樑，是否影響
      系爭房屋之結構安全」，經該建築師鑑定後認：「‧‧‧二有關鑑判上開房屋
      客廳至餐廳樓梯間為符合建築技術規則所定之高度而切除部分橫樑是否影響該
      屋之結構安全乙項，因貴院兩次隨文附送之原始設計圖影本皆無樓梯之配筋圖
      及其相關之剖、斷面圖可供參考以作為確實之研判，為此張、陳兩鑑定人特至
      現場，但卻不得其門而入〈現場無管理員亦無人開門〉，因此只能依常理及專
      業認知作推測研判如下：〈一〉、由於樓梯並非房屋之主要結構〈如柱梁〉，
      故應不致因樓梯之局部受損而導致整體房屋結構有立即倒塌之虞，但卻可能使
      樓梯局部受損，樓梯雖非主要結構，卻是垂直交通動線的主要構件，其『損害
      卻足使整棟房屋失去使用功能』。〈二〉、樓梯底部淨高不足，承商雖有改善
      ，但從上訴人先前所提供之照片中得知，承商為達到符合法令規定而敲除混凝
      土，更甚而截除鋼筋〈照片一〉，雖沒有立即影響結構安全，卻顯然已經損及
      原先設計的強度，亦與原設計圖不符，雖有改善卻是削足適履的作法，一般而
      言，很難被消費者所接受。〈三〉、系爭樓梯之淨高度，往往會忽略了鋼筋保
      護層之厚度，因無參與施工過程，故無法確認其保護層是否足夠。三、有關頂
      層樓梯最上階級高僅只其他級高之一半乙項，雖與現行法規無明顯之違背，亦
      無結構安全之顧慮，但以專業之認知，顯然與原始設計圖說不符，且在使用上
      確易造成危險，最可能之狀況是因級高突然變化而跌倒，此亦為施工上之『重
      大瑕疵』。‧‧‧」等語｛參見外放之〈嘉義建築師公會〉九十一年八月二十
      一日臺建師嘉（鑑）字第九一０四四號函送之鑑定報告書｝，足認系爭房屋在
      危險移轉於上訴人前，確有前開瑕疵存在，則被上訴人否認系爭房屋有瑕疵存
      在云云，已非可信。況且，其中瑕疵經被上訴人修補之部分，即「切除客廳至
      餐廳樓梯間之部分橫樑」，卻導致損及原先設計的強度，可能使樓梯局部受損
      ，其損害足使整棟房屋失去使用功能，是上訴人主張此部分之瑕疵重大，實無
      任何建築技術可得補救等情，應屬實情，而可採信；又客廳至餐廳之樓梯間為
      使用系爭房屋必經之處，樓梯底部淨高顯不足法令高度之瑕疵，在被上訴人修
      補前已使上訴人無法通（正）常使用系爭房屋之一部，在被上訴人修補後更使
      上訴人可能無法使用房屋之全部，在此情形下，若仍認上訴人僅得請求減少價
      金或瑕疵修補，勢將造成上訴人不可預期之損害，顯失事理之平；而被上訴人
      係專營建築業者，以建造房屋出售營利，若由被上訴人就系爭房屋現存之瑕疵
      為整體規劃重為修建，或闢為其他用途，並不致造成重大影響或損害。因此，
      上訴人因前開瑕疵所生之損害，與解除契約對於出賣人所生之損害，並無失諸
      平衡之情形，即難認有何顯失公平之情事。至上訴人主張其向被上訴人購買之
      系爭房地所有權，業經被上訴人以〔買賣〕為原因先後依序移轉登記予訴外人
      【朱威豪】、【張美葉】、【黃秀蘭】，固據其提出系爭土地、建物登記謄本
      （參見本院卷第三五－五五頁）為證，惟被上訴人在應履行移轉所有權義務時
      能將系爭房地過戶給上訴人，即可履行【民法】第三百四十八條第一項所定之
      出賣人義務，則系爭房地目前雖登記為訴外人【黃秀蘭】所有，要難因此即認
      有上訴人主張之〈權利之瑕疵〉情事，何況，上訴人主張系爭房地移轉所有權
      登記予訴外人【張美葉】係於八十九年九月二十八日所為，而移轉所有權登記
      予訴外人【黃秀蘭】係於九十年三月八日所為，均在上訴人主張系爭房屋有〈
      物之瑕疵〉而於八十六年四月二十一日表示解除系爭買賣契約之後，足認上訴
      人主張上開〈權利之瑕疵〉之事由，與其解除系爭買賣契約之主張無涉。
（二）按物之出賣人，對買受人應擔保其物依【民法】第三百七十三條之規定危險移
      轉於買受人時，無滅失或減少其價值之瑕疵，亦無滅失或減少其通常效用，或
      契約預定效用之瑕疵，但減少之程度無關重要者，不得視為瑕疵；買賣因物有
      瑕疵，而出賣人依前五條之規定，應負擔保之責者，買受人得解除其契約，或
      請求減少其價金。但依情形，解除契約顯失公平者，買受人僅得請求減少價金
      ；八十八年四月二十一日修正公布而於八十九年五月五日生效施行前（下同）
      【民法】第三百五十四條第一項及第三百五十九條分別有明文規定。又〔【民
      法】第三百五十九條但書所稱依情形解除契約，顯失公平者，係指瑕疵對於買
      受人所生之損害，與解除契約對於出賣人所生之損害，有失平衡而言〕（最高
      法院七十三年度台上字第四三六０號判決參照）。再者，〔買受人此項解除權
      ，為特殊的法定解除權，無待於催告出賣人先行修補瑕疵，即得行使。又有關
      瑕疵擔保之規定，原則上於危險移轉後，始有適用，但在危險移轉前，買受人
      已發覺其物有瑕疵，倘出賣人無法提出無瑕疵物，或擔保除去該瑕疵後給付，
      則買受人亦有拒絕受領瑕疵物之權利，並解除契約〕（最高法院八十六年度台
      上字第一三０三號判決參照）。查上訴人向被上訴人購買之系爭房屋，既有如
      前所述之重大瑕疵，而認上訴人因前開瑕疵所生之損害，與解除契約對於出賣
      人所生之損害，並無失諸平衡之情形，因認上訴人解除系爭買賣契約並無何顯
      失公平之情事。又依兩造訂立之系爭《預定房屋買賣合約書》第十二條第(一)目
      約定：「乙方（即被上訴人）如有違約情事，致甲方（即上訴人）依約解除本
      契約時，甲方應同時解除本約房屋基地『土地預定買賣契約書』‧‧‧」（參
      見原審卷第二０頁），參酌兩造訂立之系爭《預定土地買賣合約書》第九條第
      (一)目亦約定：「乙方（即被上訴人）如有違約情事，致甲方（即上訴人）依約
      解除本契約時，甲方應同時解除本約基地上房屋之『房屋預定買賣契約書』‧
      ‧‧」（參見原審卷第一一頁），足見兩造分別訂立之系爭房屋與土地預定買
      賣合約，具有相互依存而不可割裂之關係，足認上訴人並無單獨解除系爭土地
      或房屋買賣合約之權利，則上訴人所購買之系爭土地縱無瑕疵存在，然房屋部
      分既有如前所述之重大瑕疵，上訴人自得將兩造訂立之系爭土地預定買賣契約
      一併同時解除。而上訴人主張已於八十六年四月二十一日以存證信函向被上訴
      人表示解除系爭房地買賣契約，有其提出之《嘉義興業路郵局第五六號存證信
      函》（影本‧參見原審卷第四八－五０頁）可證，而依被上訴人於同年月二十
      四日所發《嘉義郵局第七三五九號存證信函》（影本‧參見原審卷第五一－五
      二頁），足認被上訴人已收受該存證信函，則上訴人向被上訴人表示解除兩造
      間系爭房地之買賣契約，自屬合於【民法】第三百五十九條所定得解除買賣契
      約之規範意旨，應認為正當。又契約解除時，當事人雙方回復原狀之義務，除
      法律另有規定或契約另有訂定外，依下列之規定：一由他方所受領之給付物，
      應返還之。受領之給付為金錢者，應附加自受領時之利息償還之；為【民法】
      第二百五十九條第一、二款所明定；查兩造間訂立之系爭房地買賣契約既經上
      訴人合法表示解除，從而，上訴人依據【民法】第二百五十九條第一、二款規
      定，請求被上訴人返還所受領之價金一百八十六萬元及附加利息，即屬有據。
（三）又定金除當事人另有訂定外，如契約因可歸責於受定金當事人之事由，致不能
      履行時，該當事人應加倍返還其所受之定金；【民法】第二百四十九條第三款
      定有明文；而〔【民法】第二百四十九條第三款所定之加倍返還定金係損害賠
      償性質，主契約縱已解除，參照【民法】第二百六十條規定，仍非不得請求加
      倍返還定金。〕（六十七年度第九次民事庭會議決議(三)參照）；按〔契約當事
      人之一方，為確保其契約之履行，而交付他方之定金，依【民法】第二百四十
      九條第三項規定，除當事人另有約定外，祇於契約因可歸責於受定金當事人之
      事由，致不能履行時，該當事人始負加倍返還其所受定金之義務，若給付可能
      ，而僅為遲延給付，即難謂有該條款之適用。〕（最高法院七十一年台上字第
      二九九二號判例參照）；惟〔【民法】第二百四十九條第三款雖僅就履行不能
      而為規定，於給付遲延或受領遲延不適用之。但因給付遲延或受領遲延致履行
      不能時，仍在適用之列。〕（最高法院二十八年滬上字第二三九號判例參照）
      。查：上訴人主張被上訴人曾收受定金十五萬元一節，已據上訴人提出《預約
      單》、《土地價款分期付款明細表》及《房屋價款分期付款明細表》（影本‧
      參見原審卷第六、一三、二三頁）為證，復為被上訴人所不爭執，自堪信為真
      。又兩造訂立之系爭《預定房屋及土地買賣合約》，既因可歸責於被上訴人之
      事由，致為上訴人依法表示解除，而不能履行，揆諸首開說明，上訴人請求被
      上訴人加倍返還所收受之定金，已非無據；再者，被上訴人就系爭房屋既已取
      得使用執照並辦理所有權第一次登記，系爭房屋本體固具有使用上及經濟上的
      獨立性，惟上訴人主張被上訴人預售房屋之廣告刊載一、七００餘坪壯闊基地
      近一、０００坪利用於中庭綠地，有二十二項公共設施，其中〈逢友涼亭〉、
      〈西洋雕塑〉、〈兒童遊戲場〉、〈高爾夫果嶺〉、〈羽、網球場〉、〈歡樂
      社區廣場〉、〈羅馬藝術噴泉〉、〈水榭石坡〉、〈清泉石流〉、〈藝術賞心
      亭〉、〈小橋流水〉、〈親水公園〉、〈健康步道〉等仍未建設等事實（參見
      本院前審卷第七九頁反面），除據上訴人提出上開〈嘉義建築師公會〉八十六
      年三月四日《鑑定報告書》及廣告海報（外放）為證外，並經證人即被上訴人
      公司股東【朱春輝】證實在卷（參見本院前審卷第一一六頁反面），復為被上
      訴人所不爭執（參見本院前審卷第一一七頁反面），而公共設施與系爭房地均
      屬買賣契約之一部，因此，被上訴人既未完成大半之公共設施，且被上訴人自
      八十六年五月二十八日起及停業至今，有嘉義市政府八十七年九月十八日八七
      府建商字第七二四三一號函（影本‧參見本院前審卷第七０頁）、九十年十二
      月二十四日九十府建商字第０九０一五四三０八號及九十一年九月十一日府建
      商字第０九一０一五三二四０號函暨營利事業登記抄本（參見本院卷第六七、
      六八、一三六、一三七頁）附卷可稽，亦足認被上訴人關於公共設施之履行已
      因可歸責於渠之事由，由給付遲延或不完全給付而致不能履行；揆諸前開最高
      法院二十八年滬上字第二三九號判例意旨，上訴人依【民法】第二百四十九條
      第三款請求被上訴人加倍返還定金，即非無據。上訴人向被上訴人買受之系爭
      房地，既因可歸責於被上訴人之事由，而有前述重大瑕疵，因而不能履行，而
      綜觀上訴人提出之《預定土地買賣合約書》（影本‧參見原審卷第七—十五頁
      ）及《預定房屋買賣合約書》（影本‧參見原審卷第十六—二九頁），兩造就
      契約不能履行時定金如何返還確未另有約定，是上訴人主張依【民法】第二百
      四十九條第三款規定，請求被上訴人應加倍返還所收受之定金，亦難認為無據
      。至被上訴人於八十六年四月二十四日以嘉義郵局第七三五九號存證信函（影
      本‧參見原審卷第五一－五二、一七五－一七六頁；本院前審卷第四０－四一
      頁）所稱已將上訴人所繳價款沒收，以充當違約金云云，並無所據，要非適法
      。
（四）又按給付有確定期限者，債務人自期限屆滿時起，負遲延責任。給付無確定期
      限者，債務人於債權人得請求給付時，經其催告而未為給付，自受催告時起，
      負遲延責任。其經債權人起訴，或依督促程序送達支付命令者，與催告有同一
      之效力；【民法】第二百二十九條第一、二項分別定有明文。又遲延之債務，
      以支付金錢為標的者，債權人得請求依法定利率計算之遲延利息。但約定利率
      較高者，仍從其約定利率；而應付利息之債務，其利率未經約定，亦無法律可
      據者，週年利率為百分之五；亦為同法第二百三十三條第一項及第二百零三條
      所明定。查本件上訴人請求被上訴人應返還之(一)所受領之價款一百八十六萬元
      部分，依【民法】第二百五十九條第二款規定，雖得請求被上訴人附加自受領
      時之利息，然其請求被上訴人加倍返還收受之定金十五萬元部分，則未定有給
      付之期限；茲上訴人均請求被上訴人自原審〔起訴狀〕繕本送達翌日起按法定
      利率週年利率百分五計付遲延利息，並未逾上開所得請求之範圍，自無不合；
      查上訴人原審〔起訴狀〕繕本係於八十六年五月九日送達被上訴人收受（參見
      原審卷第七一頁），則上訴人請求被上訴人應自八十六年五月十日起，按週年
      利率百分之五計付遲延利息，即無不合。
五、綜上所述，上訴人與被上訴人訂立之系爭《預定房屋買賣合約書》所購買之系爭
    房屋，既有如前所述之重大瑕疵，且兩造訂立之系爭《預定房屋買賣合約書》第
    十二條第(一)目又約定上訴人如解除系爭《預定房屋買賣合約》時，應同時解除系
    爭《預定土地買賣合約》，則上訴人於八十六年四月二十一日以《嘉義興業路郵
    局第五六號存證信函》向被上訴人表示解除兩造訂立之系爭《預定房屋及土地買
    賣合約》，合於【民法】第三百五十九條前段規定及兩造上開約定之本旨，自無
    不合。從而，上訴人依【民法】第二百五十九條第一、二款規定請求被上訴人返
    還所受領之價款一百八十六萬元及附加利息，即屬正當，應予准許。又兩造訂立
    之系爭《預定房屋及土地買賣合約》，既因可歸責於被上訴人之事由，致為上訴
    人依法表示解除，而不能履行，且公共設施又為系爭房屋契約之一部，被上訴人
    就公共設施之大半已因可歸責於己之事由致不能履行，核屬【民法】第二百四十
    九條第三款規定之情形，則上訴人請求被上訴人加倍返還定金十五萬元，亦應准
    許。原審未遑詳查上訴人購買之系爭房屋所存瑕疵，已非現有建築技術所能修補
    ，而事實上系爭房屋在經被上訴人修補後，更造成主客觀上都難期上訴人及一般
    人能接受之瑕疵，是原審遽認上訴人不得解除契約而駁回上訴人之請求，容有未
    洽；上訴意旨指摘原審判決為不當，而聲明廢棄，為有理由，應由本院將原判決
    廢棄，改判准上訴人之請求如主文第二項所示。又上訴人已陳明願供擔保，聲請
    宣告假執行，核無不合，爰酌定相當之擔保金額，併予准許之。
六、上訴人及被上訴人在本院前審前歷審提出之其餘之攻擊或防禦方法及舉證，均不
    影響本院所為前開論斷，自無再予一一審論之必要，附此敘明。
七、據上論結，本件上訴為有理由，依民事訴訟法第四百六十三條、第三百八十五條
    第一項前段、第七十八條、第三百九十條第二項，判決如主文。
中　　　華　　　民　　　國　　九十一　　年　　十　一　　月　　二十六　　日
                        臺灣高等法院臺南分院民事第一庭
~B1審判長法官　王　惠　一
~B2　　　法官　吳　上　康
~B3　　　法官　蘇　清　恭
右為正本係照原本作成。
被上訴人如對本判決上訴，須於判決送達後二十日內向本院提出上訴狀（須附繕本一
份）；未表明上訴理由者，應於上訴後二十日內向本院提出理由書（須附繕本一份）
。
中　　　華　　　民　　　國　　九十一　　年　　十　一　　月　　二十六　　日
~B法院書記官　洪　雅　美
【附記】：
民事訴訟法第四百六十六條之一：
I對於第二審判決上訴，上訴人應委任律師為訴訟代理人。但上訴人或其法定代理人
  具有律師資格者，不在此限。
II上訴人之配偶、三親等內之血親、二親等內之姻親，或上訴人為法人、中央或地方
  機關時，其所屬專任人員具有律師資格並經法院認為適當者，亦得為第三審訴訟代
  理人。
